臺灣板橋地方法院民事判決　　　　　　　99年度訴字第2331號
原　　　告　柯志成
訴訟代理人　謝新平律師
被　　　告　姜宜君
　　　　　　林松川
上列當事人間請求遷讓房屋等事件，本院判決如下：
    主  文
被告林松川應自新北市板橋區○○○路53巷47號1、2樓之房屋遷
出，並應自民國100 年12月1 日起至遷讓上開房屋之日止按月給
付原告新台幣玖仟元。
被告姜宜君應將前項之房屋交付予原告。
原告其餘之訴駁回。
訴訟費用由被告負擔。
本判決原告勝訴部分，於原告以新台幣陸拾萬元供擔保後得假執
行；但被告如以新台幣壹佰柒拾貳萬元為原告預供擔保後得免為
假執行。
原告其餘假執行之聲請駁回。
    事  實 及 理  由
壹、程序方面：
    本件被告姜宜君經合法通知，未於言詞辯論期日到場，核無
    民事訴訟法第386條所列各款情形，爰依原告之聲請，由其
    一造辯論而為判決。
貳、實體方面：
一、原告起訴主張：原告於民國99年5月24日向本院民事執行處
    應買債務人即被告姜宜君所有之坐落新北市板橋區○○○路
    53巷47號1、2樓房屋（未含坐落基地所有權），並已繳納價
    金辦妥所有權移轉登記在案。而系爭房屋於查封時已由被告
    姜宜君出租予被告林松川使用，租賃期間自94年12月1日起
    至100年11月30日止，租期六年，租金共計新台幣（以下同
    ）648,000元，並已一次付清，故拍賣公告條件記載為不點
    交。惟依88年修正後民法第425條第2項規定，將買賣不破租
    賃原則規定，排除不定期租賃及逾五年定期租賃契約而未經
    公證者，則被告二人所訂上開租約依法不得對抗原告，故原
    告於取得所有權後即通知被告二人終止租約，應在文到20日
    將系爭房屋交付原告。因被告林松川對原告並無租賃關係存
    在，乃屬無權占有，爰依民法第767條規定請求排除侵害，
    請求被告林松川應自系爭房屋遷出。另對被告姜宜君則依民
    法第348條規定之買賣關係請求被告姜宜君交付系爭房屋。
    又被告林松川使用原告之房屋，得到相當利益，以被告二人
    約定租金648,000元計，6年計72個月，每月9千元（648000
    ÷72＝9000），再加計利息每月約有1萬餘元之租金，而依
    目前市場上系爭房屋租金行情約2萬元，因而以每月2萬元計
    算，爰依不當得利規定，請求被告林松川於催告20日期滿後
    即自99年9月15日起至遷讓房屋之日止按月給付原告2萬元之
    不當得利損害賠償。因而聲明：被告林松川應自新北市板橋
    區○○○路53巷47號1、2樓之房屋遷出，並應自民國99年9
    月15日起至遷讓之日止按月給付原告2萬元。被告姜宜君應
    將前開房屋交付予原告。並陳明願供擔保請准宣告假執行。
二、被告林松川則以：系爭房屋係因被告姜宜君積欠其借款648,
    000元，因而以上開借款債權按月抵扣租金，每月9000元計
    算6年，而伊租期係至100年11月底始到期，伊現在無法找到
    房屋搬遷，因而聲明請求駁回原告之訴。
三、被告姜宜君則未於言詞辯論期日到場，亦未提出準備書狀作
    何聲明或陳述。
四、查原告主張於本院民事執行處拍賣應買債務人即被告姜宜君
    所有坐落新北市板橋區○○○路53巷47號1、2樓房屋（未含
    坐落基地所有權），並已繳納價金而於99年7月22日辦妥所
    有權移轉登記。而系爭房屋於查封時已由被告姜宜君出租予
    被告林松川使用，租賃期間自94年12月1日起至100年11月30
    日止，租期六年，租金共計648,000元，並已一次付清，故
    拍賣公告條件記載為不點交，現該房屋由被告林松川占有之
    事實，已據原告提出系爭建物登記謄本、房屋租賃契約書等
    件為證，並為被告林松川所不爭，足認真實。復按出租人於
    租賃物交付後，承租人占有中，縱將其所有權讓與第三人，
    其租賃契約，對於受讓人仍繼續存在。前項規定，於未經公
    證之不動產租賃契約，其期限逾五年或未定期限者，不適用
    之，民法第425條定有明文。而本件房屋租賃契約係成立於
    94年12月1日，為在上揭民法債編修正之89年5月5日施行之
    後，自有上開修正條文之適用。而查系爭房屋租賃契約期限
    係自94年12月1日起至100年11月30日止，租期六年，已逾五
    年期限且並未經公證，依法自無買賣不破租賃原則之適用，
    是被告林松川自不得執上開房屋租賃契約，對於系爭房屋所
    有權之受讓人即原告，主張系爭租賃契約仍繼續存在。從而
    原告主張上開房屋租賃契約，被告林松川不得主張對其繼續
    存在，兩造間並無租賃關係存在，被告林松川占用系爭房屋
    係屬無權占有，自屬有據。復按所有人對於無權占有或侵奪
    其所有物者，得請求返還之，對於妨害其所有權者，得請求
    除去之。有妨害其所有權之虞者，得請求防止之，民法第76
    7條第1項定有明文。從而，原告本於上揭物上請求權之規定
    請求排除被告林松川無權占有而應自系爭房屋遷出，自屬有
    據，應予准許。
五、按依不當得利之法則請求返還不當得利，以無法律上之原因
    而受利益，致他人受有損害為其要件，故其得請求返還之範
    圍，應以對方所受之利益為度，非以請求人所受損害若干為
    準，無權占有他人土地，可能獲得相當於租金之利益為社會
    通常之觀念，是被上訴人抗辯其占有系爭土地所得之利益，
    僅相當於法定最高限額租金之數額，尚屬可採。又按侵權行
    為乃對於被害人所受之損害，由加害人予以填補，俾回復其
    原有財產狀態之制度，而不當得利乃剝奪受益人之得利，使
    返還予受損人之制度，二者之直接目的不同，得請求之範圍
    尤未必一致；是不當得利乃對於違反公平原則之財產變動，
    剝奪受益人所受利益，以調整其財產狀態為目的，並以無法
    律上之原因而受利益致他人受損害為基礎，最高法院61年台
    上字第1695號判例意旨及同院86年台上字第1705號、95年台
    上字第1077號判決意旨可資參照。本件被告林松川無權占用
    原告所有系爭房屋，固致原告受有損害，惟揆之前開說明，
    原告得請求返還不當得利範圍，應以被告林松川所受之相當
    租金利益為度，非以原告所受損害若干為準。查本件被告林
    松川使用系爭房屋，雖其使用之權源即與被告姜宜君間系爭
    房屋租賃契約依法不得執以對抗原告，但被告林松川使用系
    爭房屋所受利益之基礎來源仍係本於該房屋租賃契約，被告
    林松川既以借款債權抵銷租金方式，一次支付租賃期間即94
    年12月1日起至100年11月30日止，六年租金共計648,000 元
    予出租人即被告姜宜君，則被告林松川自94年12月1日起至
    100年11月30日使用系爭房屋所受利益，既已預先支付全部
    租金予被告姜宜君而有對價關係，其使用系爭房屋即因該支
    付租金予被告姜宜君之對價關係而自始未獲有任何利益存在
    可言，自與不當得利之構成要件不符。從而原告請求被告林
    松川返還自99年9月15日起至100年11月30日止相當租金之不
    當利得，即屬無據，不能准許，而僅得請求被告林松川返還
    自100年12月1日起之相當租金之利益。又被告林松川林既係
    以借款債權648,000元抵銷6年租金方式，預先支付全部租金
    予出租人姜宜君，平均每月租金應為9,000元（648000÷72
    ＝9000）。惟出租人姜宜君實際上既未受領648,000元，而
    係互為抵銷，則依雙方真意顯然並未有將預先受領648, 000
    元之利息亦算入租金之中意思，反而係債權人即被告林松川
    因而受有借款債權利息損失，從而原告主張被告二人間之租
    金約定除每月9,000元外尚應算計預付租金之利息云云，即
    不足採。且被告林松川依約所受相當租金利益每月僅有
    9,000 元，原告主張以其所受損害即以市場租金行情按每月
    2萬元計算云云，亦屬無據。是本件原告僅得預為請求被告
    林松川返還自100年12月1日起至遷讓系爭房屋之日止，每月
    9,000 元之相當租金之不當利得，逾此部分之請求尚屬無據
    ，不能准許。
六、按強制執行法上之拍賣，應解釋為買賣之一種，即拍定人為
    買受人，而以拍賣機關代替債務人立於出賣人之地位，最高
    法院49年台抗字第83號判例意旨可資參照。又物之出賣人負
    交付其物於買受人，並使其取得該物所有權之義務，民法第
    348條第1項亦定有明文。從而系爭房屋強制執行之拍賣，本
    院民事執行處既於基於法律規定於查封後代債務人即被告姜
    宜君為出賣人，其買賣契約之法律效果依法對被告姜宜君發
    生效力，被告姜宜君自應依上開規定負交付系爭房屋予原告
    之義務。從而原告本於拍賣關係，請求被告姜宜君交付新北
    市板橋區○○○路53巷47號1、2樓之房屋為有理由，應予准
    許。
七、綜上所述，本件原告本於系爭房屋所有權物上請求權之法律
    關係，求為判決被告林松川應自新北市板橋區○○○路53巷
    47號1、2樓之房屋遷出，另本於不當得利法律關係，預為請
    求被告林松川應自民國100年12月1日起至遷讓上開房屋之日
    止按月給付原告9,000元。再本於拍賣法律關係請求被告姜
    宜君應交付系爭房屋予原告，均為有理由，應予准許。逾此
    範圍之請求尚屬無據，應予駁回。
八、原告陳明願供擔保，聲請宣告假執行，於原告勝訴部分核無
    不合，爰酌定相當擔保金額准許之，並依職權宣告被告於預
    供相當擔保金後得免為假執行。至原告其他假執行之聲請，
    則因敗訴而失所依附，應併予駁回。
九、結論：本件原告之訴為一部有理由，一部無理由，並依民事
    訴訟法第385條第1項前段、第79條、第85條第1項前段、第
    390條第2項、第392條第2項，判決如主文。
中    華    民    國    100  年    1     月    13    日
                  民事第二庭    法  官  朱耀平
以上正本係照原本作成
如對本判決上訴，須於判決送達後20日內向本院提出上訴狀。如
委任律師提起上訴者，應一併繳納上訴審裁判費。
中    華    民    國    100   年    1    月    13    日
                                書記官  林珊慧